【裁判字號】    88,簡上,365
【裁判日期】    890907
【裁判案由】    返還土地
【裁判全文】
臺灣高雄地方法院民事判決  八十八年度簡上字第三六五號
    上  訴  人  乙○○
    訴訟代理人  劉雲華
    被上訴人    甲○○
右當事人間請求返還土地事件，上訴人對於中華民國八十八年八月十九日本院旗山簡
易庭八十七年度旗簡字第一九八號第一審判決提起上訴，本院判決如左：
    主  文
上訴駁回。
第二審訴訟費用由上訴人負擔。
    事  實
甲、上訴人方面：
  一、聲明：
  （一）原判決廢棄。
  （二）右廢棄部分，被上訴人在第一審之訴駁回。
  （三）第一、二審訴訟費用由被上訴人負擔。
  二、陳述：除與原審判決書所載者相同茲予引用外，補稱：
  （一）上訴人所有坐落高雄縣杉林鄉○○段一二七三之四五號土地，於民國六十年
        八月耕作迄今二十八年，八十二年十二月分割時並未改變位置，上訴人依測
        量位置，豎立水泥柱，被上訴人於八十四年三月始買進鄰地，並於六月辦理
        分割，期間被上訴人從未表示界址有錯誤，上訴人所種作物，樹齡均達二十
        多年，即可證明界址並無錯誤之情，台灣省政府地政處土地測量局之鑑定，
        顯有錯誤。
  （二）依高雄縣旗山地政事務所八十七年所核發之地籍圖謄本，兩造間之界址有兩
        條，即可顯示，兩造間之界址有問題，從東方為基準或從西方為基準測量，
        結果並不一樣，台灣省政府土地測量局並未將兩造土地實際丈量，使上訴人
        土地面積平百少了三百四十七平方公尺，顯然不公。
  （三）本案應屬民事訴訟法第十條之不動產經界之訴，被上訴人不依法提起確認之
        訴，竟提起返還土地之訴，被上訴人起訴顯然於法不合。
  三、證據：援用原審之立證方法，另提出土地所有權狀為證。
乙、被上訴人方面：
  一、聲明：求為判決駁回上訴，第二審訴訟費用由上訴人負擔。
  二、陳述：除與原審判決書所載者相同茲予引用外，補稱：
  （一）界址糾紛之前有由路竹、旗山、美濃地政事務所測量過，結果均如一審判決
        所附測量圖之Ａ－Ｃ線。
  （二）上訴人所稱土地面積減少為不實，因面積已測量，並經測量單位計算，上訴
        人面積並無減少。
  三、證據：援用原審之立證方法。
    理  由
一、本件被上訴人起訴主張坐落高雄縣杉林鄉○○段一二七三之五三地號至同段一二
    七三之六二地號等十筆土地，與上訴人所有坐落同地段一二七三之四五地號之土
    地相鄰，上訴人並無任何正當權源，竟無權占用被上訴人所有上開土地，如圖所
    示Ａ－Ｄ－Ｃ－Ａ連接線區域內種植朴子樹，並裝置水泥柱，經被上訴人多次請
    求清除地上物將土地返還，上訴人仍置之不理，故依所有物返還請求權之法律關
    係，請求上訴人拆除上開地上物將土地返還等語。上訴人則以：兩造相鄰之土地
    應以附圖所示Ｂ－Ｃ點連接線為界址，上訴人於上開土地已耕作二十多年，上訴
    人並無占用被上訴人任何土地云云資為抗辯。
二、本件被上訴人主張坐落高雄縣杉林鄉○○段一二七三之五三地號至同段一二七三
    之六二地號等十筆土地，與上訴人所有坐落同地段一二七三之四五地號之土地相
    鄰，而如圖所示Ａ－Ｄ－Ｃ－Ａ連接線區域係由上訴人種植朴子樹等情，已據其
    提出土地登記謄本為證，並為上訴人所不否認，是被上訴人此部份之主張堪信為
    真，此外，則為上訴人以前接情詞置辯，經查：
    （一）上訴人主張本案應屬民事訴訟法第十條之不動產經界之訴，被上訴人應依
          法提起確認之訴，而不得提起返還土地之訴云云。惟按給付之訴者，為要
          求法院命他方為一定給付之判決之訴，申言之，原告在此種之訴，對被告
          主張其有私法上之請求被告為一定給付之請求權存在，要求法院以判決確
          定其存在，同時並命被告給付是，而給付之訴如屬同一訴訟標的事項，本
          係包含確認之訴意義在內，從而，被上訴人對於系爭土地之所有權既認為
          屬其所有，而主張上訴人應返還，雖上訴人亦認為應屬上訴人所有，而無
          須返還，致生爭執，則被上訴人對此依所有物返還請求權之法律關係提起
          給付之訴並無不合法之處。
    （二）上訴人另主張台灣省地政處土地測量局所為之鑑定測量有誤，使其面積少
          了三百四十七平方公尺云云，惟查：系爭土地之界點，經本院原審會同兩
          造及台灣省政府地政處土地測量局以精密電子測距經緯儀，在系爭土地附
          近周圍施測圖根點，並經計算檢核閉合後，作為該測區之控制點，然後以
          各圖根點為基點，施測系爭地號土地附近各界址點、使用坵形位置，計算
          之數值坐標輸入電腦，經自動繪圖儀展繪於鑑測原圖上，然後依高雄縣旗
          山地政事務所保管之地籍圖謄繪本案系爭土地之經界線，經鑑測結果，認
          Ａ－Ｃ連接實線與地籍圖經界線相符，此有該局八十八年六月九日八八地
          測二字第０九一０八號函所附之鑑定書附於原審卷可憑。並與先前經高雄
          縣旗山地政事務所所為之複丈結果相同，此亦經本院函調該土地異議複丈
          成果圖在卷可稽，且依台灣省地政處土地測量局就該經界線實際測量兩造
          所有之面積與登記簿所載之面積相比，上訴人所有之面積並未減少，反而
          尚增加八十四平方公尺，此亦有該局八十九年六月三日八九地測二字第０
          七六四一號函所附之土地鑑界面積分析表附卷可憑。是上訴人所稱台灣省
          地政處土地測量局測量有誤，並使其土地面積減少云云，即無足採。
三、綜上所述，本件兩造所有相鄰土地之界址既應為如附圖鑑定圖說上所示Ａ－Ｃ線
    ，而附圖所示Ａ－Ｄ－Ｃ－Ａ連接線區域被上訴人所有之土地卻遭上訴人種植朴
    子樹，已如前述，從而，被上訴人訴請上訴人將如附圖所示Ａ－Ｄ－Ｃ－Ａ連接
    線區域內之地上物清除，並將系爭土地返還，即屬有理，應予准許。原審判命上
    訴人應將如附圖所示Ａ－Ｄ－Ｃ－Ａ連接線區域內之地上物清除，並將該部分之
    土地返還被上訴人，於法並無不合，上訴意旨指摘原判決不當，應予廢棄改判云
    云，非有理由，應駁回其上訴。
四、據上論結，本件上訴為無理由，依民事訴訟法第四百三十六條之一第三項、第四
    百四十九條第一項、第七十八條，判決如主文。
中      華      民      國    八十九    年      九      月      七      日
                              臺灣高雄地方法院民事第六庭
~B審判長法官  陳明富
~B法      官  張維君
~B法      官  楊國祥
右為正本係照原本作成。
本判決不得上訴。
如不服本判決，應於判決送達後二十日內向本院提出上訴狀並表明上訴理由，如於本
判決宣示後送達前提起上訴者，應判決送達後十日內補提上訴理由書（須附繕本）。
如不服本判決，應於收受送達後二十日內向本院提出上訴書狀，其未表明上訴理由者
應於提出上訴後二十日內向本院補提理由書狀（均須按他造當事人之人數附繕本）上
訴時應提出委任律師或具有律師資格之人之委任狀；委任有律師資格者，另應附具律
師及格證書及釋明委任人與受任人有民事訴訟法第四百六十六條之一第一項但書或第
二項（詳附註）所定關係之釋明文書影本。
中      華      民      國    八十九    年      九      月      七      日
~B法院書記官  周祺雯
附註：
民事訴訟法第四百六十六條之一（第一項、第二項）：
對於第二審判決上訴，上訴人應委任律師為訴訟代理人。但上訴人或其法定代理人具
有律師資格者，不在此限。上訴人之配偶、三親等內之血親、二親等內之姻親，或上
訴人為法人、中央或地方機關時，其所屬專任人員具有律師資格並經法院認為適當者
，亦得為第三審訴訟代理人。


司法院資訊處製作；財團法人民間司法改革基金會備份。
